【裁判字號】    87,重訴緝,4
【裁判日期】    900703
【裁判案由】    毒品危害防制條例等
【裁判全文】
臺灣高雄地方法院刑事判決                          八十七年度重訴緝字第四號
    被      告  乙○○
    指定辯護人  甲○公設辯護人丙○○
右列被告因煙毒案件，經檢察官提起公訴（八十六年度偵字第一六七一五、一六七○
八號），甲○判決如左：
    主  文
乙○○連續施用第一級毒品，累犯，免刑。扣案之海洛因肆包（驗後淨重肆點柒捌公
克）沒收銷燬之。
被訴販賣毒品海洛因部分無罪。
被訴販賣安非他命部分免訴。
    事  實
一、乙○○前曾於民國八十四年間因違反麻醉藥品管理條例案件，經法院判處有期徒
    刑四月，於八十五年八月二十九日易科罰金執行完畢，猶不知悔改，復基於概括
    犯意，自八十六年六月間某日起至同年七月七日止，在高雄市○○路一七六號「
    愛琴海汽車旅館」等處所，以將第一級毒品海洛因滲入香煙點火吸用之方式，共
    施用海洛因三次。嗣於同年七月七日下午六時許，乙○○與同居人丁○○、賈友
    弟、蘇正順、張見明（丁○○等四人均已另案審結）等四人，在上開「愛琴海汽
    車旅館」三○一室內，為高雄市調查處查獲，並扣得丁○○所有之海洛因四包（
    驗後淨重四．七八公克）。
二、案經法務部調查局高雄市調查處移送台灣高雄地方法院檢察署檢察官偵查起訴，
    嗣乙○○逃匿，經甲○發佈通緝，於八十七年六月二十八日緝獲。
    理  由
壹、免刑部分：
一、右揭事實，業據被告乙○○於甲○審理時，坦承不諱，且被告為警查獲後，經警
    採尿送請高雄市政府衛生局檢驗結果，檢出嗎啡陽性反應，有該院八十六年七月
    十八日高衛試煙字第Ｘ一一二一號煙毒尿液檢驗成績書一紙在卷可稽，並有海洛
    因四包（驗後淨重四．七八公克）扣案足資佐證，是被告右揭犯行，洵堪認定。
二、核被告施用毒品海洛因之行為，係犯毒品危害防制條例第十條第一項施用第一級
    毒品罪。公訴人雖未就被告自八十六年六月間某日起至八十六年七月七日前另二
    次施用海洛因犯行部分起訴，惟此部分既與其他犯罪部分有連續犯之裁判上一罪
    關係，自為起訴效力所及，甲○自得予以審究。查被告所為依其行為時，固犯肅
    清煙毒條例第九條第一項之罪，惟被告行為後毒品危害防制條例業於八十七年五
    月二十日公布施行，並於同月二十二日生效，依刑法第二條第一項前段規定「行
    為後法律有變更者，適用裁判時之法律」，且新法毒品危害防制條例對施用毒品
    經觀察勒戒後無繼續施用傾向者，有免刑規定，比較新舊法，以新法對被告亦較
    有利，自應依新法論處。被告先後多次施用第一級毒品行為，時間緊接，所犯罪
    名相同，顯係基於概括犯意為之，應依連續犯之規定，以一罪論。被告非法持有
    第一級毒品行為，進而施用，其持有之低度行為應被施用之高度行為所吸收，不
    另論罪。被告前曾於八十四年間因違反麻醉藥品管理條例案件，經法院判處有期
    徒刑四月，於八十五年八月二十九日易科罰金執行完畢，此有台灣高雄地方法院
    檢察署刑案資料查註紀錄表在卷可參，其於五年內再犯本件有期徒刑以上之罪，
    應依刑法第四十七條規定論以累犯。
三、按施用第一級毒品者，應先將被告送勒戒處所觀察、勒戒；經觀察、勒戒後，無
    繼續施用毒品傾向者，應由檢察官為不起訴處分；又同條例修正施行前繫屬法院
    審理中之案件，由法院依修正後規定處理之，依修正後規定應為不起訴處分者，
    法院應為免刑之判決，毒品危害防制條例第二十條第一項、第二項前段、第三十
    五條第三款分別定有明文。經查：被告因施用第一級毒品海洛因，前經甲○於八
    十七年十一月九日裁定送勒戒處所觀察勒戒，其在所期間經衛生醫療網支援醫師
    評定結果認為「無繼續施用毒品傾向」，此有載明上情之台灣高雄看守所附設觀
    察勒戒處所八十七年十一月二十一日高所正戒勒字第四一六三號函，及其附件證
    明書一紙附卷足稽。而本件公訴案件，因於八十七年五月二十二日毒品危害防制
    條例施行生效前已繫屬甲○，依前揭法條規定，爰依法為被告免刑之判決。至於
    扣案之另案被告丁○○所有之海洛因四包（驗後淨重四．七八公克），依毒品危
    害防制條例第十八條第一項前段規定，不問屬於犯人與否，均沒收銷燬之。
貳、無罪部分：
一、公訴意旨略以：被告乙○○與共犯丁○○（其涉犯販賣毒品海洛因部分，業經另
    案判決有罪確定）二人共同意圖不法利益，基於概括犯意，自八十六年四月起，
    連續多次以每包新台幣（下同）一千元至三千元不等價格，販賣毒品海洛因予不
    特定人施用。因認被告涉犯肅清煙毒條例第五條第一項販賣毒品罪嫌。
二、按犯罪事實應依證據認定之，無證據不得推定其犯罪事實。又不能證明被告犯罪
    者，應諭知無罪之判決，刑事訴訟法第一百五十四條、第三百零一條第一項分別
    定有明文。又「共同被告不利於己之陳述，固得採為其他共同被告犯罪之證據，
    惟此項不利之陳述，須無瑕疵可指，而就其他方面調查，又與事實相符，始得採
    為其他共同被告犯罪事實之認定」，又認定不利被告之事實，須依積極證據，苟
    積極證據不足為不利於被告事實之認定時，即應為有利於被告之認定，不必有何
    有利之證據；事實之認定，應憑證據，如未能發現相當證據，或證據不足證明，
    自不能以推測或擬制之方法，以為裁判基礎，最高法院四十六年台上字第四一九
    號、三十年上字第八一六號、四十年台上字八六號亦分別著有判例。
三、本件公訴意旨認被告涉犯肅清煙毒條例第五條第一項販賣毒品罪嫌，無非以共犯
    丁○○於高雄市調查處之供述，及有海洛因扣案可資佐證，為其論據。訊之被告
    堅決否認有何販賣毒品海洛因犯行，辯稱：伊於經警查獲時，雖有施用海洛因及
    販賣安非他命之犯行，惟其未曾販賣毒品海洛因予任何人，查獲之毒品海洛因係
    伊同居人丁○○購買欲供伊二人施用，丁○○於高雄市調查處所為之筆錄不實等
    語。經查：
（一）共犯丁○○於八十六年七月七日在高雄市調查處供稱：「乙○○係我的同居人
      ，．．，扣案之毒品海洛因毛重五公克係我所有」，「（問：你與乙○○究係
      將毒品售予何人？基本資料為何？）由於我所有的毒品（海洛因、安非他命）
      大都由乙○○代為販售，所以販售對象，大部分是乙○○的朋友，這部分林女
      比較清楚，而我的友人阿采則偶爾會向我購買安非他命食用，其他的大多已因
      案在監所服刑」（參偵查卷第八頁以下筆錄），於八十九年七月四日甲○審理
      時供稱：「（扣案）海洛因買進來是我自己要施用的，我分一半給乙○○，至
      於乙○○有無販毒我就不知道了，．．，有關我於調查局筆錄之供述，因當時
      我毒癮發作，所以筆錄內容我沒注意即簽名，事後我清醒後看到筆錄才知道調
      查局人員筆錄這樣寫，所以往後在檢察官偵訊時我都沒有說乙○○幫我販賣海
      洛因」（參甲○卷第二八二頁筆錄）等語，是由共犯丁○○上開有關被告販賣
      毒品海洛因部分之前後供述不一，是否可信，已有可疑，況且，共犯丁○○於
      調查局之供述，並未就被告販售毒品海洛因之時間、數量、金額、售予何人等
      犯罪構成事實有所敘及，自難僅憑共犯丁○○於調查局所為有瑕疵之供述，即
      遽認被告涉有販賣毒品海洛因之犯行。
（二）被告乙○○與共犯丁○○經警查獲時，其二人經採尿之驗尿報告均有嗎啡反應
      ，此有高雄市政府衛生局煙毒尿液檢驗成績書在卷可稽，是其二人均有施用毒
      品海洛因之犯行，應堪認定。而查獲之毒品海洛因四包（驗後毛重四．七八公
      克，有法務部調查局之鑑驗通知書在卷可參）數量非多，被告與同居人丁○○
      既均有施用毒品海洛因之犯行，其所辯查獲之海洛因係供伊二人施用，伊並未
      幫丁○○販售毒品等語，尚堪採信。況且，同案被查獲之賈友弟、蘇正順、張
      見明等三人，於偵查及審理中，亦均無一供述被告有何販賣毒品海洛因犯行，
      自難僅憑被告於查獲時有海洛因四包扣案，即予遽認被告有販賣毒品海洛因之
      犯行。
（三）綜上所述，共犯丁○○之供述既有瑕疵，又查無其他佐證足以證明被告有販賣
      毒品海洛因之犯行，被告販賣海洛因之犯行，證據顯有不足。又刑事被告依法
      不負自證無罪之義務，故在別無積極證據之情形下，自難違反刑事訴訟法第一
      百五十四條之規定，判定被告有販賣毒品海洛因之犯行。此外，復查無其他積
      極證據足資證明被告有此部分之犯行，揆諸前揭說明，被告犯罪尚屬不能證明
      ，自應為被告無罪之諭知。
參、免訴部分：
一、公訴意旨另以：被告乙○○與共犯丁○○（其涉犯販賣安非他命部分，業經另案
    判決有罪確定）二人共同意圖不法利益，基於概括犯意，自八十六年四月起，連
    續多次以每包一千元至三千元不等價格，販賣安非他命予不特定人施用。因認被
    告涉犯麻醉藥品管理條例第十三條之一第二項第一款之罪嫌。
二、按案件曾經判決確定者，應為免訴之判決，此項原則關於實質上一罪或裁判上一
    罪，均有其適用。連續犯係裁判上一罪，其一部分犯罪事實曾經判決確定者，其
    效力當然及於全部，故檢察官復將其他部分重行起訴，亦應諭知免訴之判決（最
    高法院四十九年台非字第二Ｏ號判例參照）。
三、查本件被告前被訴自八十四年十二月間某日起，至八十六年七月間止，在屏東縣
    林邊鄉、竹田鄉及高雄縣永安鄉等地，或獨自販賣安非他命予蔡明發、黃原德、
    劉智洪多次，或與同居人丁○○共同販賣安非他命予蘇正順多次，嗣分別經警查
    獲之事實，所犯麻醉藥品管理條例第十三條之一第二項第一款之非法販賣化學合
    成麻醉藥品罪，業經檢察官提起公訴，並由台灣高等法院高雄分院於八十六年十
    月十六日判處有期徒刑五年五月，於八十六年十一月八日確定在案（見台灣高等
    法院高雄分院八十八年八月十八日函，甲○卷第一九六頁）。該案與本件檢察官
    起訴的犯罪事實，時間緊接，犯罪手法相同，顯係基於概括犯意，而犯同一之罪
    名，自屬連續犯，為裁判上一罪，依審判不可分原則，該案判決之效力，應及於
    全部犯罪事實，揆諸前揭說明，爰諭知免訴之判決。
據上論斷，應依刑事訴訟法第二百九十九條第一項但書、第三百零一條第一項、第三
百零二條第一款，毒品危害防制條例第三十五條第三款、第二十條第二項前段、第十
條第一項、第十八條第一項前段，刑法第十一條、第二條第一項前段、第五十六條、
第四十七條，判決如主文。
中      華      民      國    九十      年      七      月      三      日
                                  臺灣高雄地方法院刑事第二庭
                                      審判長法  官  黃三友
                                            法  官  劉建利
                                            法  官  施柏宏
右正本證明與原本無異。
如不服本判決，應於判決送達後十日內，向甲○提出上訴狀。
                                            書記官  邱秋珍
中      華      民      國    九十      年      七      月      三      日


司法院資訊處製作；財團法人民間司法改革基金會備份。
